【裁判字號】    95,易,2780
【裁判日期】    951205
【裁判案由】    公共危險等
【裁判全文】
臺灣臺中地方法院刑事判決              95年度易字第2780號
公  訴  人  臺灣臺中地方法院檢察署檢察官
被      告  丁○○
                    國民
指定辯護人  本院公設辯護人乙○○
上列被告因公共危險等案件，經檢察官提起公訴（九十五年度偵
字第一九一一九號），本院判決如下：
    主    文
丁○○漏逸煤氣，致生公共危險，處有期徒刑陸月，如易科罰金
，以新臺幣壹仟元折算壹日。扣案之瓦斯連接管、噴槍及打火機
各壹個，均沒收。
      事      實
一、丁○○於民國九十五年八月二十四日晚間，與配偶丙○○及
    友人共同在其臺中市○○區○○路二一六號二樓住處飲酒作
    樂。嗣於翌日即同年月二十五日凌晨零時許，友人離去後，
    丁○○及丙○○即在臥室內聽音樂，而向丁○○承租上址一
    樓之房客甲○○，認為音響聲量過大，妨害其居家安寧，影
    響其家人睡眠，乃與友人黃光毅上樓勸阻丁○○，然因音響
    聲音蓋過甲○○之音量，甲○○遂將音響插頭拔掉，並要求
    丁○○將音響聲量降低後，隨即與黃光毅下樓。丁○○因略
    有醉意（未達精神耗弱之狀態），因而心生不滿，乃憤而將
    音響及酒瓶往一、二樓之樓梯間摔去，復在二樓大聲叫囂，
    甲○○、黃光毅聽見丁○○吵鬧之聲音，去又復返，甫行至
    一、二樓樓梯中間轉彎處時，丁○○即基於漏逸煤氣之犯意
    ，拉出原即放置在二樓樓梯口，接在瓦斯桶上之連接管後，
    打開瓦斯桶開關，再以打火機在瓦斯桶連接管前之噴槍處點
    火，發出火光，並稱「要讓你（指甲○○）全家死光光」等
    語，同時拿瓦斯連接管對著甲○○揮動數下，而以加害生命
    之事，恫嚇甲○○，使甲○○心生畏懼，致生危害於安全。
    甲○○與黃光毅見狀，隨即下樓，甲○○並趕緊將妻兒從睡
    夢中叫醒，離開該址一樓，同時委請黃光毅代為報警。而丁
    ○○於甲○○離開後，即先將噴槍熄火後，待現場已無火苗
    後，復行開啟瓦斯桶開關，而任由瓦斯（煤氣）充溢、瀰漫
    在一樓往二樓之樓梯間，致生公共危險，始關閉瓦斯桶開關
    。嗣警員錢正翌據報後於同日凌晨零時五十七分許到達現場
    ，臺中市消防局西屯消防隊亦於同日凌晨一時零一分許趕抵
    現場，因其等在該址一、二樓樓梯間，即聞到濃厚之瓦斯味
    ，消防人員乃噴水沖淡瓦斯味，並上樓確認安全無虞後，再
    由警員錢正翌在二樓房間內查獲正在睡覺之丁○○，並扣得
    瓦斯桶、瓦斯連接管、噴槍及打火機各一個。
二、案經甲○○訴由臺中市警察局第六分局報告臺灣臺中地方法
    院檢察署檢察官偵查起訴。
      理      由
一、訊據被告丁○○固直承告訴人甲○○有於上揭時間，至臺中
    市○○區○○路二一六號二樓其住處，抱怨音響聲音太大，
    所以其即將音響丟到樓下，後來有將瓦斯桶打開點火等情，
    惟矢口否認有何逸散煤氣之犯行，辯稱：伊並未出言恐嚇告
    訴人，亦未與告訴人吵架，伊點火後，就將瓦斯桶關掉，火
    熄滅，回房睡覺云云。經查：
  (一)證人即告訴人甲○○於警詢、偵查及本院審理時迭次證述：
    伊在四年前開始向被告承租臺中市○○區○○路二一六號一
    樓，案發當日晚上，已經很晚了，但被告仍將音響開得很大
    聲，伊小孩在睡覺，所以伊與證人黃光毅一起上樓，去被告
    房間，請被告將音響聲音關小聲一點，但因為音響聲音蓋過
    伊的聲音，所以伊就將音響插頭拔掉，之後伊與證人黃光毅
    隨即離開，然又聽到二樓有乒乒乓乓的聲音，就看到被告將
    音響往下丟到樓梯間，並在樓上叫囂，伊乃再上去，要被告
    不要這麼吵，但走到一、二樓之樓梯間，被告就開啟瓦斯，
    並拿打火機，在噴頭處點火，伊即看到火光及聽到呼呼的聲
    音，被告並說「要讓你全家死光光」，並拿瓦斯連接管對著
    伊揮動數下，伊覺得很害怕，就未再繼續往上走，並叫證人
    黃光毅報警等語（見九十五年八月二十五日警詢筆錄、臺灣
    臺中地方法院檢察署九十五年度偵字第一九一一九號偵查卷
    宗【以下簡稱「偵卷」】第二二、二三頁、本院卷第八一至
    八八頁），與證人黃光毅於警詢及偵查中證述：當日被告好
    像有喝酒，音響開得很大聲，伊與告訴人甲○○上樓勸阻被
    告，伊等先將音響插頭拔掉，就準備下樓，被告憤而將音響
    及酒瓶往伊等身上砸，但均未砸到，被告又說要告訴人全家
    死光光，原本伊與告訴人要走了，但被告一手拿噴槍，一手
    拿打火機，對著伊等開瓦斯點火，且有點燃，伊等怕危險，
    所以就下樓，伊乃打電話報警，嗣後伊未再上樓，但有聽到
    噴燈有火那種「呼呼」的聲音等語（見偵卷第三一、三二、
    三六、三七頁，被告及指定辯護人均未於言詞辯論終結前，
    聲明異議，依刑事訴訟法第一百五十九條之五第二項規定，
    擬制同意其證據能力），就被告因其音響插頭遭拔掉後，憤
    而將音響從二樓樓梯口往下摔、嗣又開啟瓦斯桶開關，用打
    火機在噴槍前點火，出現火光，被告並以「要讓你全家死光
    光」等語恫嚇告訴人等情，均相符合。參以被告於本院移審
    訊問時，供承與告訴人、證人黃光毅俱無糾紛、仇恨等情（
    見本院卷第一一頁）；而告訴人固對被告提出本件告訴，惟
    於本院審理時亦表明：若被告不會再犯，伊願意原諒被告等
    語，是告訴人及證人黃光毅應無故陷被告入罪之動機；況被
    告於告訴人及證人黃光毅離去後，確將音響自二樓往一樓丟
    ，致音響碎裂在一、二樓樓梯中間轉角處，復有開啟瓦斯，
    以打火機點燃連接瓦斯桶之噴燈等情，分據被告於本院移審
    訊問及準備程序時供承在卷（見本院卷第一○、二八頁），
    並經證人即據報後到場處理之西屯派出所警員錢正翌於本院
    審理時證稱：伊到現場時，一、二樓樓梯中間有被摔壞的音
    響，亦有碎酒瓶等語（見本院卷第七六頁），並有被摔壞之
    音響及碎酒瓶照片三張附卷可證（見臺中市警察局第六分局
    刑案偵查卷宗【以下簡稱「警卷」】現場照片第三、六、八
    張）。查被告當時若對告訴人及證人黃光毅拔掉音響插頭之
    舉，不以為忤，應無由將音響及酒瓶往告訴人及證人黃光毅
    離去之方向摔去，是被告當時已遭激怒，應可認定。則被告
    在盛怒之下，因而出言恐嚇告訴人，表示要告訴人全家死光
    光，並開啟瓦斯桶以噴槍點火，虛張聲勢，衡情應屬可能。
    被告辯稱並未出言恐嚇告訴人云云，應係圖卸之詞，不足採
    信。
  (二)證人錢正翌於偵查中及本院審理時均證述：當天第一通電話
    是鄰居報案說有糾紛，第二通電話報案人說有人開瓦斯，伊
    即前往現場，到達後被告鄰居都已跑到外面了，伊在一樓樓
    梯口就聞到瓦斯味，乃通知消防隊員來等語（見偵卷第二二
    頁）；另證人即臺中市消防局西屯消防隊隊員葉文閔於偵查
    中證述：當日是伊值勤，接獲報案有人開瓦斯自殺，伊等開
    了四部車，共十個隊員前往，到了現場就聞到濃厚的瓦斯味
    ，伊等即佈水線，雖未看到火，但有點燒的感覺，且在一樓
    有看到小型噴燈，一樓到二樓時有聞到瓦斯味，到了二樓就
    看到瓦斯桶放在那邊，伊等即噴水，將瓦斯味降低，伊有去
    檢查瓦斯桶，瓦斯桶開關已經關閉，但在伊上二樓前，小隊
    長已先上二樓，他有無關瓦斯桶開關，伊不清楚等語（見偵
    卷第二三頁，被告及指定辯護人均未於言詞辯論終結前，聲
    明異議，依刑事訴訟法第一百五十九條之五第二項規定，擬
    制同意其證據能力）；證人即臺中市消防局西屯消防隊小隊
    長蕭一平於本院審理時亦結證稱：伊有參與本件勤務，伊是
    第一個攻上二樓的，當時伊與隊員葉文閔、張凱閔有上到二
    樓，伊等走到一、二樓樓梯轉角處時，瓦斯味道就很濃，所
    以伊等先用消防車的護水帶，一邊攻上二樓，一邊灑水，以
    稀釋瓦斯味，上到二樓發現樓梯口有瓦斯桶，伊與葉文閔都
    有檢查瓦斯桶，伊是第一個檢查瓦斯桶的人，發現開關是關
    閉的，伊等敲門後，跑到客廳，看有無人在場，再去房間看
    ，被告就被伊等叫醒，被告很訝異，伊等再到三樓，發現也
    有瓦斯桶，開關也是關上的，確定安全無虞後，就交給派出
    所警員去處理等語（見本院卷第六四至六九頁），而一致證
    述到達現場時，在一、二樓樓梯間，即聞到濃厚之瓦斯味，
    且須以佈水線灑水之方式，以稀釋現場之瓦斯味等情甚詳。
    另證人錢正翌雖於偵查中證稱：消防隊的小隊長告訴伊二樓
    的瓦斯桶沒有關云云（見本院卷第二二頁）。惟查，當時有
    檢查瓦斯桶開關之證人蕭一平及葉文閔分別證述瓦斯桶開關
    是關閉的等情，業如前述，而證人錢正翌另於本院審理時證
    稱：伊當時是聽一位消防員說的，並非證人蕭一平說的等語
    （見本院卷第七九頁），則證人蕭一平既是首位攻上二樓，
    且是第一個檢查瓦斯桶的消防隊員，則在此之前應無可能由
    其他消防隊員先行將開關關閉，因而關於當時瓦斯桶開關之
    狀態，自以證人蕭一平及葉文閔之證述為可採，是被告在消
    防隊到達二樓前，確已將瓦斯桶開關關上乙節，應堪認定。
  (三)又扣案之瓦斯桶連接管接上噴槍之長度，經本院於審理時當
    庭丈量結果，為三二四公分（見本院卷第七七頁）；另該噴
    槍上並無控制開關，故要控制瓦斯，仍需倚賴瓦斯桶上之主
    開關等情，亦經證人蕭一平於本院審理時證述甚明（見本院
    卷第七九頁），是在關閉瓦斯桶之主開關後，容或有部分瓦
    斯殘留於連接管及噴槍內。然查，證人蕭一平於本院審理時
    復證稱：依當日瓦斯逸散之情形，應不可能僅僅是瓦斯連接
    管內之瓦斯洩漏出來，若先前有開啟瓦斯桶焚燒東西，燒完
    就將瓦斯桶關閉，不可能會造成像伊等到達現場時那樣濃厚
    的瓦斯味，應是將瓦斯洩漏、外放一段時間，囤積一定的量
    之後，才將瓦斯關掉等語（見本院卷第七一、七九頁），因
    此堪認被告應有故意將瓦斯桶開啟一段時間，待現場瀰漫濃
    烈之瓦斯氣味後，方在證人蕭一平等人到達現場前關閉瓦斯
    桶等情，實堪認定。另證人蕭一平復於本院審理時證稱：因
    為瓦斯比重較空氣重，且是在樓梯間，所以瓦斯會囤積在該
    處，沒有辦法立即散掉，只要有火花，就會產生氣爆，而伊
    到達時，現場並無火源，所以應該是火熄滅後，才將瓦斯漏
    逸，不可能是漏逸瓦斯同時或之後點火，因為如此將產生氣
    爆，情況會很嚴重等語（見本院卷第六六、七一頁），由此
    足證，在告訴人及證人黃光毅退到樓下後，被告應係先行熄
    滅噴槍之火源，再將瓦斯桶開關打開，讓瓦斯持續逸散一段
    時間無訛。被告辯稱點火後，隨即關閉瓦斯桶開關，回房睡
    覺云云，顯與客觀事證不符，無可採信。
  (四)綜上所述，被告之辯解，無可憑採。此外，復有現場照片八
    紙（見警卷）、臺中市警察局勤務指揮中心受理各類案件記
    錄單及臺中市一一九案件記錄表各一份附卷可證（見本院卷
    第三九、四四頁），且有瓦斯桶、瓦斯連接管、噴槍及打火
    機各一個扣案可資佐證。
  (五)被告明知瓦斯為易燃易爆之氣體，竟打開瓦斯桶開關使瓦斯
    外洩、瀰漫，而使該住宅之環境隨時可能因少許之熱源即發
    生氣爆或是火災，致釀巨禍，是其所為，自已肇生具體之公
    共危險甚明。從而，本件事證已臻明確，被告犯行堪以認定
    ，應予依法論科。
二、核被告所為，係犯刑法第一百七十七條第一項之漏逸煤氣罪
    。被告於漏逸煤氣前，對告訴人出言恐嚇稱：「要讓你全家
    死光光」等語之危險行為，應為其嗣後漏逸煤氣之實害行為
    所吸收，不另論罪。爰審酌被告與告訴人係房東與房客之關
    係，僅因遭告訴人拔掉音響插頭之細故，即出言恫嚇告訴人
    ，復枉顧附近鄰里之安全，貿然開啟瓦斯桶開關，雖幸未造
    成實際損害，然一旦釀成災禍，對他人之生命、財產造成之
    危害，將難以估計，且犯罪後不僅卸責諉過，復於本院準備
    程序時表示其所為並非嚴重，實難認有悔悟之意，惟念告訴
    人於本院審理時，已表達若被告不再犯，願意原諒被告之意
    等一切情狀，量處如主文所示之刑，並諭知易科罰金之折算
    標準，以示懲儆。
三、扣案之瓦斯連接管、噴槍及打火機各一個，均為被告所有，
    且係供被告犯本罪所用之物，應依刑法第三十八條第一項第
    二款之規定，宣告沒收。至扣案之瓦斯桶一個，雖亦為供被
    告犯本罪所用之物，惟該瓦斯桶為瓦斯行所有，並非被告所
    有，自不得為沒收之宣告。
四、檢察官起訴書犯罪事實雖認被告藉詞燒垃圾而點火，被告復
    迭次於警詢、偵查、本院移審訊問及準備程序時，均供稱：
    在告訴人上樓後，伊開瓦斯桶以噴槍點火，是要燒垃圾，燒
    完垃圾，就去睡了云云，嗣於本院審理時，始改稱：伊燒垃
    圾係在前一天傍晚，朋友來伊家裡喝酒前，在告訴人當天凌
    晨告訴人離去後，伊並未燒垃圾等語（見本院卷第九五頁）
    。經查，告訴人甲○○於本院審理時證述：當日伊上二樓時
    ，被告是在房間內，並未看到被告在燒垃圾，伊跑掉後，亦
    不知道被告嗣後有無燒垃圾等語（見本院卷第八三、八五、
    八六頁）；另依證人黃光毅前述證言，亦僅足以證明被告有
    開啟瓦斯點火之事實，而無法證明被告事後確有在二樓樓梯
    口焚燒垃圾等情。又由卷附現場一樓通往二樓之照片（即第
    一張現場照片）觀之，其兩旁之牆壁，似有煙燻之痕跡，且
    證人蕭一平於本院審理時亦一度證稱：現場一、二樓樓梯間
    的牆壁，有燻黑的痕跡云云（見本院卷第六七、六八、七○
    、七二頁）。惟查，拍攝卷附現場照片之證人錢正翌，業於
    本院審理時證述：上開照片看似煙燻之痕跡，實際上是光線
    的問題等語（見本院卷第七八頁），而證人蕭一平亦隨即更
    正上開證言，表示有可能是光線造成誤導等語（見本院卷第
    七八頁），因而上開照片，亦無法作為被告曾於當時焚燒垃
    圾之證明。是關於被告於案發當時開啟瓦斯點火後，有在屋
    內焚燒垃圾乙節，除被告自警詢以至本院準備程序之自白外
    ，尚乏其他積極證據足以證明，自不足以認定被告嗣後確有
    焚燒垃圾之事實，且被告先前燒垃圾之辯解，恐係因其否認
    有出言恐嚇告訴人之行為，而要為其開瓦斯點火之舉，提出
    其自認為合理之解釋始然，亦難遽信。則被告於恐嚇告訴人
    時，單純點火之行為，因未以火苗燃燒任何可燃物，而有延
    燒至建築物之可能，是其主觀上應無放火燒燬現有人所在建
    築物之故意，客觀上亦未著手於放火之構成要件，併此敘明
    。
據上論斷，應依刑事訴訟法第二百九十九條第一項前段，刑法第
一百七十七條第一項、第四十一條第一項前段，刑法施行法第一
之一條第一項、第二項前段，判決如主文。
本案經檢察官戊○○到庭執行職務。
中    華    民    國    95    年    12    月     5    日
                  刑事第三庭  審判長法  官  唐 光 義
                                    法  官  賴 妙 雲
                                    法  官  郭 妙 俐
以上正本證明與原本無異。
如不服本判決，應於判決送達後十日內，向本院提出上訴狀。
                                    書記官  陳 玉 芬
中    華    民    國    95    年    12    月     5    日
附錄本案論罪科刑法條：
刑法第一百七十七條
漏逸或間隔蒸氣、電氣、煤氣或其他氣體，致生公共危險者，處
三年以下有期徒刑、拘役或三百元以下罰金。
因而致人於死者，處無期徒刑或七年以上有期徒刑。致重傷者，
處三年以上十年以下有期徒刑。


司法院資訊處製作；財團法人民間司法改革基金會備份。
